【裁判字號】    99,易,947
【裁判日期】    990421
【裁判案由】    家庭暴力防治法
【裁判全文】
臺灣臺中地方法院刑事判決               99年度易字第947號
公  訴  人  臺灣臺中地方法院檢察署檢察官
被      告  乙○○
上列被告因違反家庭暴力防治法案件，經檢察官提起公訴（99
年度偵字第6075號），本院判決如下：
    主    文
乙○○犯違反保護令罪，累犯，處有期徒刑肆月，如易科罰金，
以新臺幣壹仟元折算壹日。
    犯罪事實
一、乙○○於民國94年間，曾犯公共危險案件，經法院判處有期
    徒刑3月，如易科罰金，以銀元300元折算1 日確定，於94年
    11月24日易科罰金執行完畢。乙○○係甲○○之父，彼此間
    為家庭暴力防治法第3條第3款所定之家庭成員，因乙○○之
    前對甲○○實施不法侵害，業經本院於98年9月7日以98年度
    家護字第804號核發民事通常保護令，裁定乙○○不得對甲
    ○○實施身體上或精神上不法侵害之行為、不得對甲○○為
    騷擾之行為，乙○○並於同年月9日收受上開保護令。詎乙
    ○○竟不知警惕，於99年3月7日12時40分許，酒後至甲○○
    位於臺中縣沙鹿鎮○○路1號之33住處，以螺絲起子撬壞門
    鎖，大聲吼叫命甲○○開門，甲○○開門後，乙○○作勢持
    螺絲起子欲刺甲○○，並對甲○○咒罵「幹你娘雞掰（臺語
    ）」、「要給你們死」等語（尚未致生危害於甲○○），而
    對甲○○施以家庭暴力行為，致違反本院上開保護令。
二、案經臺中縣警察局清水分局報請臺灣臺中地方法院檢察署檢
    察官偵查起訴。
    理    由
壹、程序部分：
    按被告以外之人於偵查中向檢察官所為陳述，除顯有不可信
    之情況者外，得為證據，刑事訴訟法第159條之1第2 項定有
    明文。偵查中對被告以外之人（包括證人、鑑定人、告訴人
    、被害人及共同被告等）所為之偵查筆錄，或被告以外之人
    向檢察官所提之書面陳述，性質上均屬傳聞證據。惟現階段
    刑事訴訟法規定檢察官代表國家偵查犯罪、實施公訴，依法
    其有訊問被告、證人及鑑定人之權，證人、鑑定人且須具結
    ，而實務運作時，檢察官偵查中向被告以外之人所取得之陳
    述，原則上均能遵守法律規定，不致違法取供，其可信度極
    高，故被告以外之人前於偵查中已具結而為證述，除反對該
    項供述得具有證據能力之一方，已釋明顯有不可信之情況外
    ，不宜以該證人未能於審判中接受他造之反對詰問為由，即
    遽指該證人於偵查中之陳述不具證據能力。再按92年9月1日
    施行之刑事訴訟法，已酌採英美法系之傳聞法則，於第159
    條第1 項明定被告以外之人，於審判外之言詞或書面陳述，
    除法律有規定者外，不得作為證據，用以保障被告之反對詰
    問權。而本法所規定傳聞法則之例外，其中就被告以外之人
    於偵查中向檢察官所為之陳述，因檢察官代表國家偵查犯罪
    時，原則上當能遵守法定程式，且被告以外之人如有具結能
    力，仍應依法具結，以擔保其係據實陳述，故於第159條之1
    第2 項明定「除顯有不可信之情況者外」，得為證據；又被
    告以外之人於檢察事務官、司法警察官或司法警察調查中所
    為之陳述，基於實體發現真實之訴訟目的，依第159條之2規
    定，如與審判中之陳述不符時，經比較結果，其先前之陳述
    ，相對「具有較可信之特別情況」，且為證明犯罪事實存否
    所「必要」者，或於審判中有第159條之3所列死亡等原因而
    無法或拒絕陳述之各款情形之一，經證明其調查中所為陳述
    絕對「具有可信之特別情況」，且為證明犯罪事實之存否所
    「必要」者，亦例外地賦與證據能力。是所謂「顯有不可信
    性」、「相對特別可信性」與「絕對特別可信性」，係指陳
    述是否出於供述者之真意、有無違法取供情事之信用性而言
    ，故應就偵查或調查筆錄製作之原因、過程及其功能等加以
    觀察其信用性，據以判斷該傳聞證據是否有顯不可信或有特
    別可信之情況而例外具有證據能力，並非對其陳述內容之證
    明力如何加以論斷，二者之層次有別，不容混淆（最高法院
    94年度臺上字第629 號裁判要旨可資參照）。而查，本件公
    訴人、被告對於本院就後述實體部分所引之證人證詞、書證
    內容，於本院審理中均不爭執證據能力（見本院卷第21至22
    頁），猶未對之釋明有何顯不可信之情況，且本院審酌其等
    之內容，均無不法取得或有違法取供之情事，亦均適宜為本
    案證據，依前開說明，就後述實體部分所引之證人證詞及書
    證內容自具有證據能力。
貳、實體部分：
一、上開事實，業據被告乙○○於本院審理中坦承不諱，核與證
    人甲○○、李素芬於警偵訊中證述情節相符，復有98年度家
    護字第804號民事通常保護令、臺中縣警察局清水分局98年9
    月9日保護令執行紀錄表、光田綜合醫院受理家庭暴力事件
    驗傷診斷書、現場照片10張、刑案現場測繪圖等在卷可稽，
    堪認被告上開不利於己之自白，應與事實相符，而可採信，
    並足資為其論罪科刑之依據。本案事證明確，被告犯行洵堪
    認定。
二、核被告所為係犯家庭暴力防治法第61條之違反保護令罪。被
    告曾於94年間，因犯公共危險案件，經法院判處有期徒刑3
    月，如易科罰金，以銀元300元折算1日確定，於94年11月24
    日易科罰金執行完畢之事實，有臺灣高等法院被告前案紀錄
    表、臺灣臺中地方法院檢察署刑案資料查註案紀錄表等在卷
    可查，其受有期徒刑執行完畢後，於5年以內再故意犯本件
    有期徒刑以上刑之罪，依刑法第47條第1項之規定，構成累
    犯，並應加重其刑。爰審酌被告已過知天命之年，仍未能理
    性處理家庭、親子間之爭執，嗣經本院介入並為上開保護令
    之諭知，復未謹慎自重，茲意違反上開保護令之內容，法治
    觀念淡薄，更辜負本院諭以上開保護令之用心，並嚴重損及
    證人甲○○之身心，本不宜輕縱，惟念及其犯罪後已於本院
    審理中坦承犯行，及其現與證人甲○○間相處之氛圍等一切
    情狀，量處如主文所示之刑，且諭知如易科罰金之折算標準
    。
據上論斷，應依刑事訴訟法第299條第1項前段，家庭暴力防治法
第61條第1款，刑法第47條第1項、第11條前段，判決如主文。
本案經檢察官丙○○到庭執行職務。
中    華    民    國    99    年     4    月    21    日
                  刑事第18庭  法  官  林世民
以上正本證明與原本無異。
如不服本判決應於收受判決後10日內向本院提出上訴書狀，並應
敘述具體理由；其未敘述上訴理由者，應於上訴期間屆滿後20日
內向本院補提理由書（均須按他造當事人之人數附繕本）「切勿
逕送上級法院」。
                              書記官  紀俊源
中    華    民    國    99    年     4    月    21    日
附錄論罪科刑法條
家庭暴力防治法第61條
違反法院依第14條第1項、第16條第3項所為之下列裁定者，為本
法所稱違反保護令罪，處3年以下有期徒刑、拘役或科或併科新
臺幣10萬元以下罰金：
一、禁止實施家庭暴力。
二、禁止騷擾、接觸、跟蹤、通話、通信或其他非必要之聯絡行
    為。
三、遷出住居所。
四、遠離住居所、工作場所、學校或其他特定場所。
五、完成加害人處遇計畫。

司法院資訊處製作；財團法人民間司法改革基金會備份。
